【裁判字號】    94,家訴,103
【裁判日期】    950302
【裁判案由】    確認婚姻不成立
【裁判全文】
臺灣臺北地方法院民事判決             94年度家訴字第103號
原      告  丁○○
被      告  丙○○
上列當事人間請求確認婚姻不成立事件，本院於民國95年2 月16
日言詞辯論終結，判決如下：
    主  文
確認原告丁○○（女、民國○○年○ 月○ 日生、身分證統一編號:
Ｚ000000000號）與被告丙○○（男、民國○○年○ 月○○日生、身分
證統一編號：Ｚ000000000號）間之婚姻關係（登記結婚日期為民
國94年5 月1 日）不成立。
訴訟費用由被告負擔。
    事實及理由
一、原告主張兩造原為夫妻，民國94年3 月30日協議離婚，離婚
    後被告於94年4 月27日來電表示有困難，原告同意被告居住
    台北縣新莊市○○街24號5樓租賃處，次日原告發現身分證
    等不翼而飛，乃於同年5 月4 日向戶政機關重新申請，始發
    現被告擅取原告身分證件辦理兩造於94年5 月1 日之結婚登
    記，惟兩造未舉行任何公開儀式，亦無二人以上之證人證明
    兩造結婚，不且備民法第982 條規定，依同法第988 條第一
    款規定為無效，故戶籍謄本所載兩造於94年5 月1 日再婚之
    婚姻關係應不成立等語。求為判決兩造婚姻關係不成立。被
    告對於原告主張之事實均不爭執，同意原告之聲明。
二、按關於認諾效力之規定，於婚姻事件不適用之；關於訴訟上
    自認及不爭執之事實，在婚姻無效之訴，於婚姻無效之原因
    、事實，不適用之。民事訴訟法第574 條第1 項前段、第2
    項定有明文。是以本件被告雖對原告主張事實坦承並無爭執
    ，惟基於前述法律規定，本院尚不得逕為被告敗訴判決，先
    予說明。
三、按「結婚，應有公開之儀式及二人以上之證人；經依戶籍法
    為結婚之登記者，推定其已結婚。」民法第982 條定有明文
    。本件原告主張戶籍謄本雖載兩造於94年5 月1 日結婚，惟
    兩造並未依規定舉行公開結婚儀式且無二人以上之證人，不
    生結婚效力，惟因戶籍資料上記載兩造為夫妻關係，原告有
    被認定為被告配偶之危險，是原告提起本件確認之訴，其有
    提起確認之訴之利益。
四、原告主張之事實業據提出與所述相符之戶籍謄本、結婚證書
    各一件為證，並經證人即被告之父甲○○到庭證述：「（法
    官問：（提示結婚證書影本）有沒有看過這張結婚證書？上
    面的名字是你簽的嗎？）沒有看過。上面我的名字不是我簽
    的。印章是不是我的我也不知道。」等語；證人楊順讈即被
    告之兄亦證述：「我知道兩造離婚的事情，但是兩造並沒有
    再結婚。」、「（法官問：民國九十四年五月一日兩造有無
    在餐廳舉行結婚典禮？）沒有。因為被告搬出去後都沒有跟
    家人聯絡，我們也沒有收到被告的結婚喜帖或通知，甲○○
    是我父親，跟我住一起，他行動不方便，也沒有辦法寫字，
    所以我能確認父親並沒有在今年參加兩造的婚禮。」等語（
    均見94年9 月20日言詞辯論筆錄）；結婚證書上之另一證婚
    人即原告之母乙○○○到場證述：「上面的名字不是我簽的
    ，印章是我的，我的印章都隨便放，可能是被告自己拿去蓋
    的。兩造離婚的事情我都不知道。再結婚的事情我也不知道
    。」、「（法官問：94年5 月1 日有無參加兩造結婚典禮？
    ）沒有。」等語（見94年2 月16日言詞辯論筆錄），核與原
    告陳述情節相符，堪信原告之主張為真實。
五、依上開事證，兩造於94年3 月30日離婚後，並未再於同年5
    月1 日舉行公開儀式及二人以上之證人，不具備民法第九百
    八十二條之要件，則兩造結婚因不具備公開儀式之方式而無
    效。從而，原告確認兩造間之婚姻無效，為有理由，應予准
    許。
六、據上論斷，原告之訴為有理由，依民事訴訟法第78條，判決
    如主文。
中    華    民    國    95    年    3     月    2    日
                  家事庭法  官  林妙黛
以上正本係照原本作成。
如不服本判決，應於判決送達後20日之不變期間內，向本院提出
上訴狀。
中    華    民    國    95    年    3     月    2    日
                        書記官  尹遜言


司法院資訊處製作；財團法人民間司法改革基金會備份。
